【裁判字號】    99,交抗,1769
【裁判日期】    990901
【裁判案由】    違反道路交通管理處罰條例
【裁判全文】
臺灣高等法院交通事件裁定            99年度交抗字第1769號
抗  告  人
即受處分人  甲○○
上列抗告人因違反道路交通管理處罰條例案件，不服臺灣台北地
方法院，中華民國99年8月6日所為裁定（99年度交聲字第1062號
），提起抗告，本院裁定如下：
    主  文
抗告駁回。
    理  由
一、抗告意旨略以：抗告人即受處分人之前交通違規駕照被註銷
    乙案，因事隔多年，已不記得遭註銷之事，且抗告人當日因
    趕赴法院遞狀，於綠燈亮時，則與警員禮貌言明原由，而與
    眾多車輛駛離，並無拒收、拒簽之意，抗告人實無資力一次
    付清新台幣（下同）9千元罰鍰，請准予減為6千元，並分期
    完納云云。
二、原處分意旨略以：受處分人甲○○於民國99年2月26日15時3
    5分許，騎乘車牌號碼DTM-687號輕型機車，行經臺北市○○
    ○路、愛國西路路口時，因有「駕駛執照業經註銷仍駕車」
    之違規事實，遂經警當場掣單舉發，因受處分人拒絕簽收，
    員警遂在舉發違反道路交通管理事件通知單上載明「拒簽、
    拒收、已告知其違規事實及應到案時間、地點、處所等」字
    樣。嗣經原處分機關函請舉發單位調查結果，仍認受處分人
    有前開違規行為，原處分機關乃依道路交通管理處罰條例第
    21條第1項第4款、第4項（裁決書漏載「第4項」）及違反道
    路交通管理事件統一裁罰基準表等規定，於99年5月19日裁
    處受處分人罰鍰新台幣9千元，並扣繳駕照，此有臺北市政
    府警察局北市警交字第AEY595942號舉發違反道路交通管理
    事件通知單、臺北市交通事件裁決所北市裁催字第裁22-AEY
    595942號裁決書在卷足憑。
三、異議意旨略以：伊機車駕照失效一案，事前未獲任何機關寄
    送通知，至被警方攔查才知，故實施法律程序顯有粗糙瑕疵
    ，伊駕照從未有任何單位來函告知失效事由，若當初駕照因
    事故而失效，理應由發照機關依法敘明原由，並告知限期換
    照，否則受罰，如此為一合宜程序，伊皆未獲通知，而一直
    誤為駕照有效，直至99年2月26日下午，伊騎車洽公，於重
    慶南路紅綠燈，經員警攔檢，於伊不知情下遭吊扣駕照，執
    法程序應更細膩，始保障人民權益，伊之薪資已遭法院扣繳
    3分之1，每月實得薪資扣除生活所需，困苦至極，實無力繳
    納罰緩9千元，懇請准於減半裁罰或僅繳納3分之1，俾減輕
    民困云云。
四、按汽車駕駛人，駕駛執照業經註銷仍駕駛小型車或機器腳踏
    車者，處新臺幣6千元以上1萬2千元以下罰鍰，並當場禁止
    其駕駛，駕駛執照應扣繳之，道路交通管理處罰條例第21條
    第1項第4款、第4項分別定有明文。經查：
  (一)受處分人於上開時、地，騎乘車牌號碼DTM-687號輕型機車
    ，行經臺北市○○○路、愛國西路路口時，因有「駕駛執照
    業經註銷仍駕車」之事實，遂經警當場掣單舉發，且未於舉
    發通知單上簽名並予簽收等情，為受處分人所不爭執。
  (二)本件受處分人甲○○前因「駕駛車牌號碼DTM-687號輕型機
    車，於92年9月29日上午9時51分許，在臺北市○○○路○段
    與基隆路四段路口，因「機車不依規定兩段式左轉」之違規
    行為，經警員攔停當場掣單舉發，嗣經原處分機關即臺北市
    交通事件裁決所依道路交通管理處罰條例第48條第1項第2款
    、第63條第1項等規定，於93年4月20日以北市裁三字第裁22
    -AFI900486號裁決書裁處罰鍰1,800元，並記違規點數1點，
    罰款限於93年5月20日前繳納，上開罰鍰逾期不繳納者(1)自
    93年5月21日起易處吊扣駕駛執照2個月，並限於93年6月4日
    前繳送；(2)93年6月4日前未繳送駕駛執照者，自93年6月5日
    起易處吊銷，並逕行註銷駕駛執照；(3)駕駛執照吊（註）銷
    後，自93年6月5日起1年內不得重新考領駕駛執照等情，有
    臺北市政府警察局北市警交大字第AFI900486號舉發違反道
    路交通管理事件通知單、臺北市交通事件裁決所北市裁三字
    第裁22-AFI900486號裁決書各一紙在卷可稽（見原審卷第7
    頁、第10頁）。而該上開裁決書於93年10月20日經郵務機關
    送達至受處分人當時位於臺北市○○區○○路7段65巷4號4
    樓之住處，並由受處分人本人親自蓋章簽收，此有上開裁決
    書之送達證書影本附卷可憑（見原審卷第11頁），故上開裁
    決業已於93年10月20日因對受處分人之住所合法送達而發生
    送達之效力，是受處分人辯解伊未到裁決書，誤以為駕照仍
    有效云云，顯無足採。
  (三)又受處分人本應於93年5月20日前繳納罰鍰，卻逾期不繳納
    ，且受處分人亦未依時限繳送駕駛執照，原處分機關遂依道
    路交通管理處罰條例第65條第1款第3款規定，自96年1月30
    日依上開處分逕行註銷受處分人駕駛執照，此有機車駕照基
    本資料附卷可證（見原審卷第12頁）。原處分機關既已逕行
    註銷受處分人駕駛執照，而受處分人於其駕駛執照遭註銷後
    ，仍於99年2月26日15時35分許，仍騎乘車牌號碼DTM-687號
    輕型機車等情，其「駕駛執照業經註銷仍駕車之違規行為」
    之違規事實明確，堪予認定。至受處分人是否資力繳納罰鍰
    ，請求減輕或分期繳納等情，並無法律上依據，附此敘明。
五、綜上所述，受處分人確有駕駛執照業經註銷仍駕駛機器腳踏
    車之違規行為，原處分機關因而依道路交通管理處罰條例第
    21條第1項第4款、第4項之規定，裁處受處分人罰鍰新台幣9
    千元，核無不合。原審裁定維持原處分機關之裁罰結果，對
    受處分人上開爭執情詞，亦於理由中論述綦詳，認事用法，
    均無違誤，受處分人仍執前詞提起抗告，為無理由，應予駁
    回。
據上論斷，道路交通案件處理辦法第26條，刑事訴訟法第412條
，裁定如主文。
中    華    民    國    99    年     9    月    1    日
                  刑事第十七庭  審判長法  官 王炳梁
                                      法  官 陳憲裕
                                      法  官 黃雅芬
以上正本證明與原本無異。
不得再抗告。
                                      書記官 鄭雅云
中    華    民    國    99    年    9     月    2     日

司法院資訊處製作；財團法人民間司法改革基金會備份。
